【裁判字號】    97,交上易,256
【裁判日期】    971119
【裁判案由】    過失傷害
【裁判全文】
臺灣高等法院刑事判決               97年度交上易字第256號
上  訴  人  臺灣桃園地方法院檢察署檢察官
被      告  丙○○
上列上訴人因過失傷害案件，不服臺灣桃園地方法院97年度交易
字第46號，中華民國97年7月23日第一審判決（起訴案號：臺灣
桃園地方法院檢察署96年度偵緝字第1141號），提起上訴，本院
判決如下：
    主  文
原判決撤銷。
丙○○因過失傷害人致重傷，處有期徒刑拾月，減為有期徒刑伍
月，如易科罰金，以新臺幣壹仟元折算壹日。
    事  實
一、丙○○於民國96年4月7日下午3時許，駕駛車牌號碼8N－128
    0號自用小客車，沿桃園縣中壢市○○○路由西往東（即由
    中壢市區○○○○路方向）行駛，於同日下午3時45分許，
    行經同縣市路面劃設有分向限制線（雙向禁止超車線）之新
    中北路291號前，本應注意汽車在設有分向限制線之路段，
    不得迴車，且縱迴車時，亦須注意汽車迴車前，應暫停並顯
    示左轉燈光或手勢，看清無來往車輛，始得迴轉，及應注意
    車前狀況，並隨時採取必要之安全措施，而當時為天候陰，
    有日間自然光線，現場視距良好，道路為濕潤、平坦、無缺
    陷之柏油路面，並無不能注意之情事；詎丙○○竟疏未注意
    及此，既未注意該路段劃設有方向限制線禁止迴轉，且未顯
    示左轉燈光或手勢、看清無來往車輛，亦未注意車前狀況，
    即貿然迴轉，適於對向車道有甲○○騎乘車牌號碼MM7－31
    6號重型機車沿新中北路由東往西（即環中東路往中壢市區
    方向）行駛而來，突見丙○○駕車迴轉，不及閃避，致其機
    車前車頭遭丙○○所駕駛之上開自用小客車右前車頭迎面撞
    擊，因而人車倒地，並受有第4、5節背頸椎外傷性滑脫致肢
    體癱瘓、大小便失禁、肢體多處擦傷、左鎖骨骨折等傷害；
    經送醫治療後，甲○○所受頸椎脊髓損傷併有四肢痙攣症狀
    ，其雙下肢已能自行轉位、步行及上下樓梯，惟略有步態不
    穩之情形，而大小便已無失禁情形，惟其雙上肢肢體迄今仍
    嚴重功能不全，而受有嚴重減損雙上肢肢體機能之重傷害。
    嗣警據報到場處理，將甲○○送往醫院救治，丙○○於肇事
    後，在有偵查犯罪職務之機關或公務員未發覺其為犯罪人前
    ，主動對到場處理之桃園縣政府警察局中壢分局普仁派出所
    警員蕭凱文供承肇事之情，自首並接受裁判。
二、案經被害人甲○○訴請桃園縣政府警察局中壢分局報請臺灣
    桃園地方法院檢察署檢察官偵查起訴。
    理  由
一、證據能力：以下所引證據，經本院當庭提示，檢察官均無意
    見，且未於言詞辯論終結前聲明異議，本院審酌該等證據作
    成之情況，認為適於為本件認定事實之依據，依刑事訴訟法
    第159條之5第2項規定，應具有證據能力。
二、被告丙○○經本院合法傳喚，無正當理由未於審理期日到庭
    應訊，亦未提出書狀到院為否認或抗辯；但查上揭犯罪事實
    ，業據被告於原審審理中坦承不諱，核與告訴人甲○○指訴
    發生車禍之情節相符。並有桃園縣政府警察局中壢分局道路
    交通事故現場圖、道路交通事故調查報告表各1紙、現場及
    車損照片共9幀、案發現場監視錄影光碟翻拍照片11幀在卷
    可稽（見偵查卷第17至25、33至35頁）。又按所謂「分向限
    制線」，係指用以劃分路面成雙向車道，禁止車輛跨越行駛
    ，並不得迴轉之標線，其為雙黃實線，線寬及間隔均為10
    公分。除交岔路口或允許車輛迴轉路段外，均整段劃設之，
    道路交通標誌標線號誌設置規則第165條第1項、第2項定有
    明文；次按汽車迴車時，在設有禁止迴車標誌或劃有分向限
    制線，禁止超車線、禁止變換車道線之路段，不得迴車；汽
    車迴車前，應暫停並顯示左轉燈光或手勢，看清無來往車輛
    ，並注意行人通過，始得迴轉；而汽車行駛時，駕駛人應注
    意車前狀況，並隨時採取必要之安全措施，道路交通安全規
    則第106條第2款、第5款、第94條第3項分別定有明文。經查
    ，依卷內現場照片及道路交通事故調查報告表顯示，案發地
    點為設有雙黃實線之分向限制線，禁止車輛迴轉，而案發當
    時為天候陰，有日間自然光線，現場視距良好，道路為濕潤
    、平坦、無缺陷之柏油路面，有桃園縣政府警察局中壢分局
    道路交通事故調查報告表1紙在卷可考，並無不能注意之情
    事；被告於行經新中北路291號前，與對向由被害人甲○○
    所騎乘之機車發生碰撞，參酌被告所駕駛之自用小客車與被
    害人甲○○所騎機車之碰撞點分別位於右前車頭處、前車頭
    處，而被告車輛於碰撞後即橫向停放在對向車道（即新中北
    路由東往西車道，為甲○○騎乘機車所行駛之車道）內，及
    據案發現場監視錄影光碟翻拍照片所示，被告車輛於迴轉當
    時，並無顯示左轉燈光，被告亦無左轉手勢等情（見偵查卷
    第33至35頁），併互核證人甲○○於警詢中陳稱：被告車輛
    並無打方向燈就緊急迴轉等節（見偵查卷第13頁），及被告
    於原審審理中亦自承：伊不記得當時有無打方向燈，伊雖知
    道不能迴車，但伊當時心想，甲○○看到伊的車要迴轉，應
    該會停下來，所以伊才迴轉等語（見原審卷第94頁），顯見
    被告並未注意車前狀況，亦無顯示左轉燈光或手勢、看清無
    來往車輛，即貿然跨越方向限制線後迴轉，因而與被害人甲
    ○○駕駛之車輛發生碰撞，其顯有過失至明，復經原審依職
    權將本件肇事原因送臺灣省桃園縣區車輛行車事故鑑定委員
    會鑑定，其鑑定結果亦認：丙○○駕駛自小客車行經中央分
    向限制線路段，向左迴轉時，未注意看清往來車輛動態並讓
    對向直行車先行為肇事因素，甲○○騎乘重機車無肇事因素
    等節，有該委員會於97年5月2日出具之鑑定意見書1份在卷
    可稽（見原審卷第55至58頁）。
三、被害人甲○○因此受有第4、5節背頸椎外傷性滑脫致肢體癱
    瘓、大小便失禁、肢體多處擦傷、左鎖骨骨折之傷害，亦有
    天成醫院96年4月14日驗傷診斷書、96年5月2日診斷證明書
    各1紙在卷可稽（見偵查卷第16、32頁）。按94年2月2日修
    正公布，95年7月1日施行之刑法第10條第4項關於重傷之定
    義規定，於該條項第1款至第5款均增列：「嚴重減損」等字
    ，依其立法理由說明三：「第4項第1款至第5款均以毀敗為
    詞，依實務上之見解，關於視能、聽能等機能，須完全喪失
    機能，始符合各該款要件，如僅減損甚或嚴重減損效能並未
    完全喪失機能者，縱有不治或難治情形，亦不能適用同條項
    第6款規定。爰於第4項第1款至第5款增列「嚴重減損」字樣
    ，以期公允。」；次按刑法第10條第4項第4款所稱毀敗或嚴
    重減損一肢以上之機能，係指肢體因傷害之結果完全喪失其
    效用或其效用嚴重減損者而言，初不以驗斷時之狀況如何為
    標準，如經過相當之診治而能回復原狀，或雖不能回復原狀
    而僅祇減衰其效用者，仍不得謂為該款之重傷。最高法院96
    年度臺上字第3695號著有判決可參。是以，依上開修正後刑
    法第10條第4項第4款之規定，肢體之重傷害固係指因傷害之
    結果完全喪失其效用或其效用嚴重減損者，惟其仍須經過相
    當之診治而有不治或難治之情形，始得得謂為該款之重傷。
    查本案被害人甲○○因被告之過失行為致受有上開第4、5節
    背頸椎外傷性滑脫致肢體癱瘓等傷害，經相當之手術治療後
    ，其雙下肢已能自行轉位、步行及上下樓梯，惟略有步態不
    穩之情形，而大小便已無失禁情形，惟其雙上肢肢體迄今仍
    嚴重功能不全一情，有臺北醫學大學附設醫院97年5月14日
    校附醫歷字第0970002173號函及所附甲○○病歷資料、行政
    院衛生署桃園醫院97年4月2日桃醫醫秘字第0970002316號函
    及所附甲○○病歷資料各1份在卷可稽（見原審卷第10至29
    、59至65頁），足徵其雙上肢肢體已受有嚴重減損機能之之
    身體傷害，而有難以治癒之情形，揆諸前揭說明，顯已符合
    刑法第10條第4項第5款重傷害之規定，亦至明確。
四、再被害人甲○○所受前揭傷害，與被告之過失駕駛行為間，
    有相當因果關係，應堪認定。綜上所述，足認被告前揭具任
    意性之自白核與事實相符，而屬可信，本件事證明確，被告
    前揭犯行洵堪認定，應依法論科。
五、核被告所為，係犯刑法第284條第1項後段之過失致重傷罪。
    被告於肇事後，於其所涉過失致重傷犯罪未被發覺前，向到
    場處理警員供承肇事，自首並接受裁判一節，亦據證人即本
    案查獲員警蕭凱文於偵查中結證屬實（見偵查卷第29頁），
    爰依刑法第62條前段規定減輕其刑。
六、原審認定被告應成立刑法第284條第1項後段之過失致重傷罪
    ，併予以論罪科刑，固非無見。但查：被告於偵查、原審審
    理中均經通緝到案，而於本院審理程序中亦經屢次傳喚未到
    ，復據被害人父親乙○○當庭表示：被告事發迄今均不出面
    解決，亦未賠償被害人損失等情，顯見被告對其肇事致人受
    有重傷之犯行，毫無誠意解決，甚至逃避法院之追訴、審判
    ，徒然耗損訴訟資源，惡性非輕，原審漏未審酌，量處有期
    徒刑9月，稍嫌過輕。綜上，檢察官上訴意旨指稱原審判決
    有量刑過輕之違誤，為有理由，應由本院加以撤銷改判。爰
    審酌被告無犯罪前科紀錄，有本院被告前案紀錄表在卷可按
    ，素行尚稱良好，惟其駕駛車輛罔顧交通規則，於禁止迴轉
    處任意迴轉，致撞擊告訴人之機車，使告訴人受有重傷之傷
    害，其違反交通安全規則之注意程度，及犯後避不出面與告
    訴人和解，甚至偵審程序屢經傳喚，均未出庭，暨被告犯後
    已坦認犯行之態度，與告訴人所受傷勢嚴重等一切情狀，量
    處有期徒刑10月，並諭知易科罰金之折算標準。又查被告犯
    罪之時間，係在96年4月24日以前，所為符合中華民國96年
    罪犯減刑條例第2條所定之減刑條件，應依該減刑條例第2條
    第1項第3款之規定，減其宣告刑2分之1，爰減刑為有期徒刑
    5月，並諭知易科罰金之折算標準。
七、被告經本院合法傳喚，無正當理由未於本院審理期日出庭
    ，爰不待其陳述逕為判決。
據上論斷，應依刑事訴訟法第369條第1項前段、第364條、第371
條、第299條第1項前段，刑法第284條第1項後段、第62條前段、
第41條第1項前段，刑法施行法第1條之1第1項、第2項前段，中
華民國九十六年罪犯減刑條例第2條第1項第3款、第7條、第9條
，判決如主文。
本案經檢察官郭啟東到庭執行職務。
中    華    民    國    97    年    11    月    19    日
            刑事第八庭    審判長法  官  鄭文肅
                                法  官  蔡光治
                                法  官  劉嶽承
以上正本證明與原本無異。
不得上訴。
                                書記官  魏淑娟
中    華    民    國    97    年    11    月    19    日
附錄：本案論罪科刑法條全文
中華民國刑法第284條
因過失傷害人者，處 6 月以下有期徒刑、拘役或 5 百元以下罰
金，致重傷者，處1 年以下有期徒刑、拘役或5 百元以下罰金。
從事業務之人，因業務上之過失傷害人者，處 1 年以下有期徒刑
、拘役或1 千元以下罰金，致重傷者，處 3 年以下有期徒刑、
拘役或2 千元以下罰金。


司法院資訊處製作；財團法人民間司法改革基金會備份。
